最高法院民事裁定　　　　　　　九十六年度台聲字第八六五號
聲　請　人　乙○○
訴訟代理人　陳傳中律師
上列聲請人因與相對人甲○○間請求離婚等事件，對於中華民國
九十六年五月二十四日本院裁定（九十六年度台上字第一一六一
號），聲請再審，本院裁定如下：
    主  文
聲請駁回。
聲請訴訟費用由聲請人負擔。
    理  由
本件聲請人主張本院九十六年度台上字第一一六一號確定裁定（
下稱原確定裁定），有民事訴訟法第四百九十六條第一項第一款
規定之情事，對之聲請再審，所持理由，不外以：本件請求離婚
等事件，聲請人於前訴訟程序，對台灣高等法院九十五年度家上
字第二二○號判決（下稱原第二審判決）提起上訴，所具第三審
上訴理由狀已臚陳該判決有多項違背證據法則、適用法規錯誤及
理由不備之違背法令情形，諸如未調查相對人所持鑰匙是否真正
，及斟酌相對人曾返家取走衣物各情，僅依證人程鴻柏之證詞，
遽認因聲請人更換大門鑰匙，致相對人未能返家，且按門鈴無人
回應，而謂兩造無法繼續同居以營夫妻共同生活；未審酌聲請人
所提購屋繳款通知單及存摺提款資料等證物，徒以銀行回函所附
貸款分期清償資料，謂無從證明購屋頭期款為聲請人婚前財產所
支付；對於聲請人主張向外告貸款項貼補家用，應列為婚姻關係
存續期間所負債務，未載明理由，遽認此部分家庭生活費用，非
屬於剩餘財產之範圍；關於聲請人於婚姻關係存續中清償相對人
婚前積欠第三人債務部分，以聲請人未舉證證明係以個人財產清
償，相對人有正當職業及不錯之收入，謂衡情應係相對人以個人
所得清償，顯然對於民法第一千零三十條之二規定有所誤會，而
有適用該法則不當之違法等。詎最高法院竟視若無睹，全未斟酌
，遽指聲請人未具體指摘，上訴為不合法，而裁定予以駁回，適
用法規顯有錯誤云云，為其論據。
惟按民事訴訟法第四百九十六條第一項第一款所謂適用法規顯有
錯誤，係指確定判決所適用之法規，顯然不合於法律規定，或與
司法院現尚有效及大法官會議之解釋，或本院現尚有效之判例顯
然違反者而言。又取捨證據、認定事實屬於第二審法院之職權，
若其認定並不違背法令，即不許任意指摘其認定不當，以為上訴
理由（本院二十八年上字第一五一五號判例參照）。再者，提起
第三審上訴，非以原判決違背法令為理由，不得為之。如係依民
事訴訟法第四百六十九條所列各款情形為上訴理由時，按同法第
四百六十七條、第四百七十條第二項規定，其上訴狀或理由書應
表明該判決有合於各該條款規定情形之具體內容，及係依何訴訟
資料合於該違背法令之具體事實。如係依同法第四百六十八條規
定，以原判決有不適用法規或適用法規不當為上訴理由時，其上
訴狀或理由書應表明該判決所違背之法令條項，或有關判例、解
釋字號，或成文法以外之習慣或法理等及其具體內容，暨係依何
訴訟資料合於該違背法令之具體事實，並具體敘述為從事法之續
造、確保裁判之一致性或其他所涉及之法律見解具有原則上重要
性之理由，為民事訴訟法第四百六十九條之一第二項所明定。上
訴狀或理由書如未依上述方法表明，或其所表明者與上開法條規
定不合時，即難認為已合法表明上訴理由，其上訴自非合法。本
件聲請人對於原第二審判決提起上訴，其上訴理由狀雖指稱該判
決違背證據法則、適用法規不當及不適用民法第一千零三十條之
二規定並有理由不備之違法云云。惟就其所指該判決不適用法規
及適用不當部分，並未具體敘述為從事法之續造、確保裁判之一
致性或其他所涉及之法律見解具有原則上重要性之理由；就所稱
該判決理由不備部分，亦未表明有合於民事訴訟法第四百六十九
條第一項第六款規定情形之具體事實及係依何訴訟資料合於該違
背法令之具體事實，僅係就事實審法院取捨證據、認定事實之職
權行使，指摘其為不當。則原確定裁定以其上訴為不合法，裁定
予以駁回，於法並無不合，自無聲請人所指適用法規顯有錯誤情
事。聲請人依民事訴訟法第四百九十六條第一項第一款規定就原
確定裁定聲請再審，難認有理由。
據上論結，本件聲請為無理由。依民事訴訟法第九十五條、第七
十八條，裁定如主文。
中　　華　　民　　國　九十六　年　 十一　 月　二十二　日
                      最高法院民事第四庭
                          審判長法官  許　朝　雄
                                法官  陳　淑　敏
                                法官  鄭　玉　山
                                法官  吳　麗　女
                                法官  許　澍　林
      本件正本證明與原本無異
                                      書  記  官
中　　華　　民　　國　九十六　年　 十二　 月　　三　　日
                                                      v
